【裁判字號】    98,上更(一),150
【裁判日期】    980908
【裁判案由】    殺人未遂
【裁判全文】
臺灣高等法院臺中分院刑事判決      98年度上更(一)字第150號
上  訴  人  臺灣彰化地方法院檢察署檢察官
上  訴  人
即  被  告  乙○○
選任辯護人  陳世煌  律師
            黃俊昇  律師
上列上訴人因被告殺人未遂案件，不服臺灣彰化地方法院94年度
訴字第1964號中華民國95年4月21日第一審判決（起訴案號：臺
灣彰化地方法院檢察署94年度偵字第6493號），提起上訴，前經
本院判決後，經最高法院發回更審，本院判決如下：
    主  文
原判決撤銷。
乙○○殺人未遂，處有期徒刑參年。
    事  實
一、乙○○於民國（下同）94年4月11日（農曆3月3日），在家
    族掃墓之聚會場所，與其兄弟發生爭執，適有居住在附近之
    友人丙○○在場，因丙○○與乙○○之兄陳協書係結拜兄弟
    ，乙○○認為丙○○偏袒其兄弟之立場，而心生不滿。於94
    年7月13日上午，乙○○先在其彰化縣大城鄉○○村○○路4
    號住處附近，飲用玻璃瓶裝啤酒約10瓶左右，於中午時，在
    附近機車行遇見丙○○之堂弟庚○○，即向庚○○稱要和丙○○「輸贏」（台語）。於同日下午3時45分許，乙○○尚
    有酒意（惟尚未達心神喪失或精神耗弱之程度），在其上開
    住處外，見丙○○與庚○○站在對面路旁（即同村中央路5
    之5號前）聊天，乙○○竟一時衝動，萌生殺人之犯意，自
    家中駕駛其所有之車號8H─6745號自用小貨車，車頭朝向馬
    路對面丙○○所站立之位置緩慢前進，迨跨越雙黃線接近丙○○身後時，突然踩油門加速行駛，意圖撞死丙○○，庚○○見狀已來不及提醒丙○○，致丙○○身體遭貨車撞擊而當
    場摔倒在地，且因衝撞力道過大，而損及庚○○所有之車號
    KMJ─755號機車及路旁停放之車號QT─2978號自用小客車之
    後方保險桿（此部分未據車輛所有人庚○○、戊○○提出毀
    損告訴）。丙○○遭撞擊後復起身坐在地上，說「怎麼回事
    」，乙○○見其未有大礙，竟接續殺人之犯意，再以倒車方
    式朝丙○○位置後退撞倒丙○○，以該車右後輪輾壓丙○○
    身體1次，致丙○○受有頭部外傷、腦震盪、創傷性氣胸及
    血胸、外傷性皮下氣腫、右側第2至第8根肋骨骨折、左側第
    5至第8根肋骨骨折之傷害，並因而倒地不起。乙○○見狀後
    ，隨即將車開至附近之彰化縣警察局二林分局西港派出所旁
    停放，並立即下車跑進西港派出所，向值班警員自首其駕駛
    自用小貨車撞傷林明宗之客觀事實，惟稱係不小心所致，警
    員即以一般車禍案件受理調查。丙○○受傷後，經送往財團
    法人彰化基督教醫院二林分院、行政院國軍退除役官兵輔導
    委員會台中榮民總醫院急救，雖一度生命垂危而住進加護病
    房，惟經治療後始倖免於難。
二、案經彰化縣警察局二林分局報請台灣彰化地方法院檢察署檢
    察官偵查起訴。
    理  由
壹、證據能力之說明：
    按被告以外之人於審判外之陳述，雖不符刑事訴訟法第159
    條之1至第159條之4之規定，然經當事人於審判程序同意作
    為證據，法院審酌該言詞陳述作成時之情況，認為適當者，
    亦得為證據；當事人、代理人或辯護人於法院調查證據時，
    知有刑事訴訟法第159條第1項不得為證據之情形，而未於言
    詞辯論終結前聲明異議者，視為有前項之同意，刑事訴訟法
    第159條之5定有明文。經查本案檢察官、被告及其選任辯護
    人，均未爭執本判決所引用之下列各項證據之證據能力，復
    未於言詞辯論終結前聲明異議，本院審酌上開陳述作成時之
    情況，並無違法取證之瑕疵，認以之作為證據為適當，揆諸
    上開規定，應認下列各項證據均有證據能力，此先予敘明。
貳、實體之說明：
一、訊據上訴人即被告（下稱被告）乙○○固坦承於上開時、地
    駕駛自用小貨車撞傷被害人丙○○不諱，惟矢口否認有殺人
    犯意，於本院辯稱略以：案發當天伊飲酒後睡了1、2個鐘頭
    ，之後要駕車外出去載米，後來不知為何就暈了，直到撞到
    機車才清醒過來，伊撞到丙○○後，車子有先停一下，然後
    就轉過去停在派出所的旁邊，進入派出所報案云云。選任辯
    護人辯護意旨略以：被告與被害人丙○○本無深仇大恨，欠
    缺殺人的動機，又彰化縣警察局現場勘驗報告指出小貨車是
    先撞到路旁的機車，機車再撞到路旁的自用小客車，與目擊
    證人庚○○證稱小貨車有撞到路旁之自用小客車一節不符，
    是該證詞已有可疑，且證人庚○○與被害人丙○○為表親關
    係，情誼深厚，立場亦有偏頗之虞，故其證詞不可採信。倘
    若被告真有殺人犯意，其下車後大可再持兇器繼續傷害被害
    人致其於死地，怎會主動跑到警局報案。再依據醫院之診斷
    證明書及台中榮民總醫院之函文，也無法證明被害人丙○○
    所受傷勢係遭車輪來回輾壓所致，如被告確有倒車來回輾壓
    被害人丙○○之行為，以丙○○六十餘歲之高齡，豈還有活
    命之機會，足證被告並未具有殺人之故意，且其於事發後立
    即向警方自承肇事，已符合自首減刑之要件，為此請求從輕
    量刑，並予以宣告緩刑等語。
二、經查：
  (一)被害人丙○○以證人身分在原審法院審理時具結證稱：「（
    事發當時）我跟庚○○在路邊說話，我們說了一陣子後要回
    家，突然有人開車從後面撞我，我那時坐起來，說怎麼回事
    ，後來那輛車子又倒車撞我，我看到卻來不及閃避，我被撞
    之後就不省人事，什麼都不知道了」等語，目擊證人庚○○
    於原審法院審理時亦具結證述略以：「那天被害人丙○○開
    車經過路邊看到我，就下車與我站在路邊聊天，丙○○站在
    我前面，我可以清楚看到他身後的情形，這時被告從他家開
    車出來，我有看到，他當時車速很慢，接近我們約二十公尺
    處才突然加速，他有瞄準丙○○的位置，而刻意避免撞到我
    ，小貨車加速的引擎聲像飛機的聲音一樣大，我沒有時間與
    機會阻擋，被告沒有煞車，就撞到我的機車，也撞到被害人
    丙○○，丙○○第一次被撞後有起來坐在地上，被告又倒車
    以右後輪來回輾壓丙○○身體……」等語，另案發後至現場
    調查之警員林又良亦於原審法院審理時具結證稱：現場看不
    出有任何煞車痕等語，與證人庚○○證述情節相符。由上述
    證詞可知，被告駕車是先以低速對準接近被害人丙○○，再
    突然加速衝撞，毫無煞車動作，見丙○○起身坐在地上，又
    倒車以車輪輾壓丙○○身體，其意在致丙○○於死之意思昭
    然若揭。證人庚○○固坦承與被害人丙○○有表親關係，惟
    於法院審理時亦證稱其與被告是從小就認識的朋友，二人間
    並無任何仇怨等語，且被告亦供稱伊與證人庚○○間沒有嫌
    隙，大家都是很好的朋友等語，自難認證人庚○○有任意攀
    誣被告之動機，況證人庚○○也提到被告駕車衝撞被害人丙○○前，有刻意避開伊以免伊遭受波及之情形，顯見證人庚○○知悉被告並非針對自己而來，其證詞應堪採信。至彰化
    縣警察局於94年10月5日發函說明：「車號QT─2978號自小
    客車車體撞痕形成之原因，極可能為車號8H─6745號小貨車
    撞擊車號IMJ─755重型機車後，由車號IMJ─755重型機車撞
    擊車號QT─2978號所造成」等語（偵卷第64頁），即認為路
    旁遭受波及之小客車，並非被告之小貨車直接衝撞所造成，
    而係小貨車撞到機車後，機車再間接撞到小客車，此與證人
    庚○○所證：小貨車先撞到機車及被害人丙○○等情，並無
    不合，且證人庚○○並未清楚描述小貨車如何波及路旁小客
    車（此亦非本案之重點），自不能認為證人庚○○之證詞與
    前揭函文所認定之肇事經過有何出入。辯護意旨認證人庚○○立場偏頗，及其證詞與上開函文內容不符云云，均未可採
    。
  (二)被告對於為何會駕車跨越中線衝撞站在對向之被害人丙○○
    ，先於94年7月13日警詢時供稱：伊自己也不知何故將自小
    貨車駛入對向車道，而撞倒丙○○後又撞到一部重機車等語
    （偵卷第7頁）；於94年8月25日偵查中供稱：「（問：為何
    你會從對向車道開至反方向撞到丙○○？）我因要到機車行
    灌氣，機車行大約在案發處斜對面，離我住處約35公尺」等
    語（偵卷第50頁）；於94年10月20日偵查中則供稱：當天是
    因為伊太太拉住伊的手才會開到對向車道撞到丙○○等語（
    偵卷第85頁）；於原審行準備程序時又供稱：「（問：你是
    否開車要撞被害人？）那天上午我有喝酒，也有開車，但是
    開車的時候頭昏昏的，發生什麼事情我不知道」等語（原審
    卷第19頁背面）；於原審審理時卻又辯稱：伊要出發的時候
    ，伊太太站在外面從車窗拉住伊，說伊喝酒不要出去，所以
    伊才會不小心踩到油門，伊太太拉住伊，跟伊撞到丙○○的
    地方，距離約50公尺、因為伊太太拉住伊，所以伊突然轉不
    過去，才會開到對向車道等語（原審卷第59、61頁）；於本
    院行準備程序時又辯稱：案發當天伊飲酒後睡了1、2個鐘頭
    後要駕車外出去載米，後來不知為何就暈了，直到撞到機車
    才清醒過來等語（本院卷第21頁），於本院審理時則又辯稱
    ：伊有糖尿病，伊不是故意撞他的等語（本院卷第39頁背面
    ），被告對於其駕車衝撞被害人丙○○之原因，先後所供不
    一，且差異甚大，供詞本即可疑。且查，被告於偵查中先辯
    稱伊駕車至馬路對面是要去機車行灌輪胎氣云云，嗣經檢察
    官委請輪胎業者己○○測量車號8H─6745號小貨車之車輪胎
    壓後，證人己○○證稱四個輪胎均屬正常而無補氣之需要等
    語（見偵查卷第86頁），被告此時方改稱：當時是伊太太拉
    住伊的手才會開到對向車道撞到他等語（偵卷第83頁），再
    於原審法院審理時供稱如上（原審卷第59、61頁），非但前
    後所述矛盾，且違反經驗法則（被告自述伊家與丙○○所在
    位置相隔約五十公尺，則被告怎可能由家中衝到五十公尺外
    尚未能控制貨車之方向？）況目擊證人庚○○已清楚證稱被
    告是慢慢接近，之後才突然加速衝撞，顯見被告前揭辯解，
    係事後卸責之詞，無可採信。另查，被告在事發後隨即跑進
    附近之派出所，經警對其實施呼氣中酒精濃度測試之結果，
    其呼氣中酒精濃度僅為○‧二三MG/L，有交通事故當事人酒
    精測定紀錄表一紙在卷可稽（偵卷第30頁），顯見當時被告
    體內之酒精濃度尚屬不高，又卷附刑法第一百八十五條之三
    案件測試觀察紀錄表上雖記載當時被告有「話多」之情形，
    但據製作該份紀錄表之警員林又良於原審審理時具結證稱：
    被告應對的時候還算正常，可以正確回答我的問題等語，而
    目擊證人庚○○亦證稱：「在派出所的時候，被告當時精神
    狀況很好，他還要我不要說…要我不要作證人」等語，顯見
    被告當時之精神狀況尚屬良好，應未達到心神喪失或精神耗
    弱之程度，自不能以案發前被告曾有飲酒之事實，遽認其衝
    撞被害人時係受酒精影響而喪失通常判斷之能力。另被告之
    前未曾主張其係因糖尿病而血糖過低方導致昏迷，反而先後
    為上開多項不同之辯解，迄本院審理時方以此為辯，所辯已
    有可疑，且若因血糖過低而導致昏迷，亦不致於因撞傷人即
    使血糖突然昇高而清醒，甚至因而立即得以再駕車至派出所
    報案自首，其此部分之辯解亦難認可採。
  (三)被害人丙○○因遭小貨車衝撞及輾壓，而受有頭部外傷、腦
    震盪、創傷性氣胸及血胸、外傷性皮下氣腫、右側第2至第
    8根肋骨骨折、左側第5至第8根肋骨骨折之傷害，有彰化基
    督教醫院二林分院診斷證明書（偵卷第60頁）及台中榮民總
    醫院診斷證明書（偵卷第61頁）在卷可稽。上開二家醫院另
    以函文覆稱無法判斷此是單一輾壓或重覆輾壓所造成之傷勢
    （見偵卷第69、70頁），惟依目擊證人庚○○證述：「當時
    他（指被告）撞到丙○○後，丙○○跌倒後爬起來坐著，但
    乙○○過頭後又倒車撞丙○○，因此他的肋骨才會斷這麼多
    根，且他倒車撞到丙○○後是重複輾壓丙○○」等語（偵卷
    第51頁），核與被害人丙○○於原審證稱：「…突然有人開
    車從後面撞我，我那時坐起來，說怎麼回事，後來那輛車子
    又倒車撞我，我看到卻來不及閃避，我被撞之後就不省人事
    ，什麼都不知道了」等語相符，顯見被告確有輾壓被害人之
    事實，並與上述客觀上所呈現之傷勢相互吻合，故被告辯稱
    並未輾壓被害人云云，自不足採信。
  (四)辯護意旨雖辯稱被告欠缺殺人之動機，惟查：被害人丙○○
    於偵、審中證稱：「（問：你與乙○○有無怨仇？）無。（
    你是否曾向乙○○之兄弟挑撥是非？）無，他們兄弟吵架我
    曾去勸架。」、「我與被告從小就認識…九十四年農曆三月
    初三掃墓壓墓紙，被告兄弟吵架，我們去勸架，被告說我偏
    心沒幫他，只有幫另一邊說好話，所以他就誤會我…」等語
    （偵查卷第61頁、原審卷第53頁），而被告於本院雖否認有
    與兄弟因掃墓之事發生衝突，惟亦稱「大家喝一喝酒就好了
    」等語（本院卷第22頁），亦默認確有此事。另證人庚○○
    亦於偵查中具結證稱：「（問：你於警詢陳述乙○○與丙○○發生衝突，曾經放話要和丙○○『輸贏』？）是」；於原
    審法院審理時再具結證稱：「（問：當天兩點的時候，被告
    為何說要跟丙○○『輸贏』？）被告那天在機車行看到我和
    別人在聊天，他就過來說要跟丙○○『輸贏』，那天他不是
    要去機車行打氣，他只是說他要跟丙○○『輸贏』，說給大
    家聽。」等語（原審卷第54頁背面）；於本院前審再具結證
    稱：「（問：為何說被告是故意的？）當天兩個鐘頭前，他
    有告訴我們要和丙○○『輸贏』（台語）」等語（本院上訴
    審卷第48頁背面），而被告對此亦不否認，僅稱「人喝酒總
    會說些有的沒有的話」等語（本院上訴審卷第48頁背面），
    在在證明被告與被害人丙○○間曾有過節，而具有殺人之動
    機，再佐以被告於撞倒、輾壓被害人丙○○後，係將車直接
    開至位在附近之派出所報案自首，而非下車觀看丙○○之傷
    勢，此與一般因過失撞傷人均會深感歉意，並下車查看被害
    人之傷勢，且施以救護或叫救護車予以救援之情形顯然不同
    ，被告雖辯稱伊是因怕遭人追打云云（警卷第7頁），惟其
    於本院亦自承：伊不知道現場有多少人、伊進入派出所後，
    沒有人進入派出所打伊等語（本院卷第21頁背面、第22頁背
    面），顯然其此部分之辯詞不足採信，益徵被告駕車衝撞被
    害人丙○○應係出於故意。
  (五)本案復有被害人丙○○之診斷證明書、病歷資料，及卷附道
    路交通事故現場圖、道路交通事故調查報告表(一)(二)（偵卷第
    22 頁至24頁）、現場照片20張（同卷第21至25頁，及36至
    40頁）、被害人丙○○受傷之照片6張（同卷第33至35頁）
    等在卷可稽，本案事證已臻明確，被告犯行堪以認定。
  (六)、至於被告在衝撞、輾壓被害人丙○○後，隨即下車跑到附
    近派出所報案，是否符合「自首」一節。按「刑法第三十八
    條第一項自首減刑之規定，本為使犯罪事實易於發覺及獎勵
    犯人知所悔悟而設，故犯人就其犯罪行為苟已到官自首，縱
    令對於犯罪之原因未肯盡情披露，仍不失有自首之效力」、
    「被告在犯罪未發覺之前，向該管公務員告知其犯罪，而不
    逃避接受裁判，即與刑法第六十二條規定之自首條件相符，
    不以言明自首並願受裁判為必要。即或自首後，嗣後又為與
    其初供不一致之陳述，甚至否認其有過失或犯罪，仍不能動
    搖其自首之效力，蓋刑事訴訟採職權調查主義，殊不能期待
    被告自己證明其犯罪，原判決未調查上訴人是否係自首，徒
    以其筆錄未記載自首字樣，該警局之移送書復記載『經本分
    局查明報辦』，而謂其無自首之事實，自嫌速斷。」、「刑
    法第六十二條所規定之自首，以對於未發覺之罪，向有偵查
    權之機關或公務員自承犯罪，進而接受裁判為要件；而具有
    裁判上一罪關係之犯罪，苟全部犯罪未被發覺前，行為人僅
    就其中一部分犯罪自首，固仍生全部自首之效力，反之，倘
    其中一部分犯罪已先被有偵查權之機關或公務員發覺，行為
    人方就其餘未被發覺之部分，自動供認其犯行時，因與上開
    自首之要件不符，自不得適用自首之規定減輕其刑。」、「
    上訴人於偵查犯罪機關得知其為犯人前自首其放火罪行，已
    經警員陳○山到庭陳明，其雖僅自首放火犯行，惟與其殺人
    罪行，有裁判上一罪關係，於全部犯罪未被發覺前，僅就其
    中一部分犯罪自首，發生全部自首之效力，仍應依刑法第六
    十二條前段減輕其刑。」最高法院著有22年上字第4502號判
    例、73年度台上字第629號判決、83年度台上字第3935號判
    決、87年度台上字第2656號判決、90年度台上字第5435號判
    決意旨參照。經查：被告於警詢時供稱：「我當時駕駛8H─
    6745號自小貨車，沿中央路南往北行駛於車道上，我自己也
    不知何故將自小貨車駛入對向車道，而撞到丙○○後又撞到
    一部IMJ─755號重機車，致丙○○人倒地受傷，我當時心中
    怕被人追打，遂將車停放於中央路八號前路旁，跑至西港派
    出所報案，事發時沒看到對方」等語（偵查卷第7頁），而
    受理報案之警員林又良於本院上訴審審理時亦證稱略以：被
    告報案時僅說撞到人，我們在該日晚上7時45分至8時10分對
    被告製作筆錄之後，依一般車禍案件受理，於同日8時40分
    以「公共危險罪嫌」發文傳真至台灣彰化地方法院檢察署，
    向檢察官請示是否將被告隨案移送，檢察官指示函送辦理（
    參照卷附「彰化縣警察局二林分局偵辦刑事案件發生法律上
    疑義請示紀錄表」），我們又在同日晚間10時45分至11時20
    分對目擊證人庚○○製作筆錄，他說有看到被告反覆輾壓被
    害人，這時我們才開始懷疑有殺人這部分行為等語。是依被
    告之警詢筆錄及證人丁○○○○之證詞可知，被告至警局報
    案時僅承認自己駕車過失撞傷被害人丙○○，承辦警員乃以
    一般車禍案件受理，當時被告並未對殺人部分有任何說明，
    嗣警員聽聞證人庚○○敘述事發經過，才發覺被告涉有殺人
    罪嫌，此應可認定。惟本件被告既於全部犯罪未被發覺前，
    即主動至派出所自承其駕駛自用小貨車撞傷丙○○之客觀事
    實，縱其僅坦承係過失傷害，惟該案既由派出所警員受理調
    查，嗣後被告並接受裁判，依上開最高法院之見解，即難謂
    其非自首。或有以故意犯與過失犯之主觀要件有異，本件倘
    若欠缺目擊證人之指證，被告極可能因承認輕罪而脫免受重
    罪處罰，惟刑事訴訟法第161條第1項規定：「檢察官就被告
    犯罪事實，應負舉證責任，並指出證明之方法。」及被告並
    無自證已罪之刑事訴訟原則，是舉證被告犯罪之責任仍係在
    檢察官而非被告自己，故未能以被告之自首即認定被告係犯
    何罪。且刑法第62條前段於94年2月2日修正時，將「必減」
    改為「得減」之立法理由即謂：「按自首之動機不一而足，
    有出於內心悔悟者，有由於情勢所迫者，亦有基於預期邀獲
    必減之寬典者。對於自首者，依現行規定一律必減其刑，不
    僅難於獲致公平，且有使犯人恃以犯罪之虞。在過失犯罪，
    行為人為獲減刑判決，急往自首，而坐令損害擴展之情形，
    亦偶有所見。必減主義，在實務上難以因應各種不同動機之
    自首案例。我國暫行新刑律第五十一條、舊刑法第三十八條
    第一項、日本現行刑法第四十二條均採得減主義，既可委由
    裁判者視具體情況決定減輕其刑與否，運用上較富彈性。真
    誠悔悟者可得減刑自新之機，而狡黠陰暴之徒亦無所遁飾，
    可符公平之旨，宜予採用。故於現行文字『減輕其刑』之上
    ，增一「得」字。」故本案若在95年7月1日新修正刑法施行
    後，有如本案之情形，自可由裁判者視具體情況決定減輕其
    刑與否，亦不致產生上開缺失，惟仍不能認為本件非自首，
    附此敘明。
二、新舊法比較：
(一)、被告行為後，刑法業於94年2月2日修正公布，並自95年7月1
    日起施行。修正後刑法第2條第1項規定，已將新舊法律適用
    之「從新從輕」原則，改採「從舊從輕」原則，而此規定僅
    係規範行為後法律變更所生新舊法律比較適用之準據法，並
    非實體刑罰法律，自不生行為後法律變更之比較適用之問題
    ，應逕行適用新法第2條第1項之規定，為「從舊從輕」之比
    較，合先敘明。
(二)、刑法第62條原規定：「對於未發覺之罪自首而受裁判者，減
    輕其刑。但有特別規定者，依其規定。」修正後則規定：「
    對於未發覺之罪自首而受裁判者，得減輕其刑。但有特別規
    定者，依其規定。」即只要符合自首之規定，依修正前之規
    定係「應」減輕其刑，依修正後之規定則為「得」減輕其刑
    ，比較新舊法之規定，自以修正前之規定較有利於被告。
(三)、修正前刑法第26條前段規定：「未遂犯之處罰，得按既遂犯
    之刑減輕之。」修正後則改列為第25條第2項，而其理由則
    謂：「為使本條規範一般未遂犯之規定趨於完整」，此無新
    舊法比較之問題，惟因須一體適用修正前後之法律規定，自
    亦應適用修正前之規定。
三、核被告所為，係犯刑法第271條第2項、第1項之殺人未遂罪
    。其實施殺人犯行而不遂，依修正前刑法第26條前段規定減
    輕其刑。又被告係自首，已如前述，自應依修正前刑法第62
    條前段之規定遞減輕其刑。原審認被告罪證明確，予以論罪
    科刑，固非無見，惟查：(1)、原審認被告不符合自首之規定
    致未依法減輕其刑，依上開說明，自有未洽；(2)、證人庚○○於本院上訴審審理時已具結證稱：被告撞倒被害人，被害
    人再撞及機車，且倒車僅輾壓被害人腹部1次（見本院上訴
    卷第78頁），原審誤認被告接續輾壓被害人3次，亦有未洽
    ；(3)、犯人所有而供犯罪所用之物，因其人頗有再供犯罪使
    用之虞，為防衛社會安全，並杜再犯，依刑法第38條第1項
    第2款及第3項規定，得宣告沒收，係法院得自由裁量之事項
    ，但既剝奪人民之財產權，仍應符合憲法比例原則之保障意
    旨，依社會通念審慎斟酌決定，非許審判者恣意或輕率宣告
    沒收，否則非無判決適用法則不當之違失。本件被告固駕駛
    自用小貨車撞人逞兇，惟被告應僅係一時衝動而犯案，應無
    另有利用該車資為殺人犯罪工具之虞，若予諭知沒收，似與
    憲法所保障之比例原則有違。被告上訴意旨，否認殺人未遂
    犯行，指摘原判決為不當，雖無足採，檢察官上訴指摘原判
    決認定被告接續輾壓被害人3次為不當，而為被告之利益提
    起上訴，自有理由，且原判決亦有上開可議之處，自應由本
    院將原判決撤銷改判。爰審酌被告與被害人丙○○為從小認
    識之朋友，竟因認為被害人丙○○在家族紛爭中迴護其兄弟
    之立場，即於酒後一時衝動，在光天化日之下，以駕車直接
    衝撞、倒車輾壓之方式實施殺人犯行，惡性非輕，兼衡被告
    前無犯罪紀錄，有臺灣高等法院被告前案紀錄表附卷可參，
    素行尚佳，且因故手指截斷致肢體輕度殘障而領有身心障礙
    手冊（附於原審卷），及被告犯罪後已與被害人達成和解並
    已賠償其損失共新台幣136萬元，此有彰化縣大城鄉調解委
    員會調解書及被害人代理人之陳述狀在卷可稽（見本院上訴
    審卷第55、74頁）等一切情狀，量處如主文第2項所示之刑
    。又被告犯罪時間雖在96年4月24日以前，惟因刑法第271條
    之罪，屬中華民國九十六年罪犯減刑條例第3條第1項第15款
    所列不予減刑之罪，且經本院宣告有期徒刑3年，已逾1年6
    月，爰不予以減刑，附此敘明。末查，本案被告固駕駛其所
    有之車號8H─6745號自用小貨車（引擎號碼066822EF10號）
    撞人逞兇，但被告似無另有利用該車資為殺人犯罪工具之虞
    ，若予以宣告沒收，似不符合憲法所保障之比例原則，爰不
    諭知沒收，併此敘明。
據上論結，應依刑事訴訟法第369條第1項前段、第364條、第299
條第1項前段，刑法第2條第1項、第271條第2項、第1項、修正前
刑法第26條前段、第62條前段，判決如主文。
本案經檢察官甲○到庭執行職務。
中    華    民    國    98    年    9     月    8     日
            刑事第十庭  審判長法  官  林  照  明
                              法  官  蔡  名  曜
                              法  官  郭  瑞  祥
以上正本證明與原本無異。
如不服本判決應於收受送達後十日內向本院提出上訴書狀，其未
敘述上訴之理由者，並得於提起上訴後十日內向本院補提理由書
（均須按他造當事人之人數附繕本）「切勿逕送上級法院」。
                              書記官  李  妍  嬅
中    華    民    國    98    年    9     月    8     日
中華民國刑法第271條（普通殺人罪）：
殺人者，處死刑、無期徒刑或10年以上有期徒刑。
前項之未遂犯罰之。
預備犯第1項之罪者，處2年以下有期徒刑。


司法院資訊處製作；財團法人民間司法改革基金會備份。
